【裁判字號】    92,易,151
【裁判日期】    920709
【裁判案由】    傷害
【裁判全文】
臺灣基隆地方法院刑事判決                          九十二年度易字第一五一號
    公  訴  人  臺灣基隆地方法院檢察署檢察官
    被      告  己○○
                庚○○
                癸○○
                丁○○
                戊○○
                丙○○
                辛○○
右列被告因傷害案件，經檢察官提起公訴（九十二年度偵字第一三八六號），本院判
決如左：
    主  文
己○○共同連續傷害人之身體，處有期徒刑陸月，如易科罰金，以佰元折算壹日。
庚○○共同連續傷害人之身體，累犯，處有期徒刑陸月，如易科罰金，以佰元折算
壹日。
癸○○、丁○○、戊○○、丙○○、辛○○共同連續傷害人之身體，各處有期徒刑肆
月，如易科罰金，均以佰元折算壹日。
    事  實
一、庚○○曾因恐嚇取財罪，經本院以八十七年度少連訴字第六號判處有期徒刑一年
    確定，又因傷害罪，經本院以八十九年度易字第一九九號判處有期徒刑壹年確定
    ，二案經本院以八十九年度聲字第六二０號裁定應執行有期徒刑壹年拾月確定，
    發監執行後，於九十年八月十四日縮短刑期假釋出監，於九十年十月三十一日縮
    短刑期執行完畢。
二、己○○於九十一年十二月一日凌晨零時許，乘坐不詳友人駕駛之自用小客車，沿
    國道一號高速公路北上，在北向一公里處，與壬○○所駕駛搭載乙○○、莊嘉琪
    及另一名女性友人之自用小客車，因超車發生糾紛，己○○即在下八堵交流道後
    ，於基隆市○○路與國安路交岔路口處，攔阻壬○○駕駛之自用小客車，並持棒
    球棍砸壬○○之自用小客車，壬○○、乙○○唯恐發生事端，旋即將車往基隆市
    警察局第三分局方向駛去，己○○見狀除要求友人駕車尾隨壬○○駕駛之汽車外
    ，更以不詳之方式邀集癸○○、丁○○、庚○○、戊○○、丙○○、辛○○及其
    他姓名年籍不詳之成年男子等多人前來攔阻壬○○所駕駛之自用小客車。同日凌
    晨一時許，在基隆市○○○路與崇禮街交岔路口即基隆市警察局第三分局旁消防
    隊前，其等攔下壬○○駕駛之自用小客車，壬○○、乙○○二人欲進入基隆市警
    察局第三分局內報警，然乙○○甫下車，即遭己○○毆打，癸○○、丁○○、庚○○、戊○○、丙○○、辛○○及其他姓名年籍不詳之成年男子等多人此時即與
    己○○基於共同傷害他人身體之概括犯意聯絡，分持棒球棍或徒手共同圍毆乙○○，於此同時，壬○○進入基隆市警察局第三分局報案，警員甲○○立即前來處
    理，斯時己○○、癸○○、丁○○、庚○○、戊○○、丙○○、辛○○及其他姓
    名年籍不詳之成年男子等多人仍圍毆乙○○，致乙○○受有頭部外傷合併腦震盪
    、下肢挫傷等傷害。因參與圍毆之人數眾多，警員甲○○無法有效制止，在呼叫
    警網前來協助時，己○○等人趁亂，又承前共同傷害之犯意，共同圍毆在旁之壬○○，致壬○○受有頭部外傷合併腦震盪、胸壁挫傷等傷害。嗣線上警網到場，
    庚○○趁亂逃逸，警員當場逮捕己○○、癸○○、丁○○、戊○○、丙○○、辛○○等六人。
三、案經被害人壬○○、乙○○訴由基隆市警察局第三分局報告台灣基隆地方法院檢
    察署檢察官偵查起訴。
    理  由
一、訊據被告己○○、癸○○、丁○○、庚○○、戊○○、丙○○及辛○○均矢口否
    認犯罪，被告己○○略以：「我沒有打電話叫人，是對方先打我，我沒有招人來
    打人」等語置辯；被告庚○○略以：「我沒有動手打人」等語置辯；被告癸○○
    、丁○○、戊○○、丙○○及辛○○均略以：「我只是勸架沒有打人」等語置辯
    。惟查，右揭事實業據告訴人壬○○、乙○○二人指訴綦詳，並有台灣礦工醫院
    出具之診斷證明書影本二紙附卷可稽，足認告訴人等指訴非虛。又證人即警員甲○○在偵查中結證稱「（本件處理經過？）九十二年十二月一日凌晨一時許，在
    分局門口，被害人壬○○和二位女生進來報案，說他們在外面被一群人毆打，我
    問他們在何處，他說在分局旁邊，我即刻衝出去看，當時有十多人，約有四、五
    人在打乙○○，其中我認識庚○○，但庭上之丁○○等四、五人於我處理時，他
    們又圍毆壬○○，後來我呼叫支援，帶回去七、八人都有打人，但庚○○跑掉」
    、「（你們當時捉到警局的人都有打人？）是」等語（偵卷第八二頁）；其在審
    理中更結證稱：「（九十一年十二月一日凌晨一點，你當班嗎？）我是七堵派出
    所備差」、「（當時壬○○有先衝到所內報案？）有，另外還跟著二個女子，他
    說他們在分局旁邊被人家打，我聽到以後，我和值班同仁一起到分局外面看，看
    到乙○○被拖到明德一路、崇禮街口轉角處，大概有七、八人在打他，在旁還有
    一些人，正要衝上來打他，我們見狀後，先衝上前去攔下還要上前打人的人，因
    為警力不夠，有些人趁機把壬○○拖到旁邊去打，後來我請同仁呼叫警網來支援
    ，被告等看到警車來，有的就跑掉了，我們就現場抓了六個下手打人的人，就是
    癸○○、丁○○、己○○、戊○○、丙○○、辛○○，被害人先請消防隊送去醫
    院」、「（為何事後又移送庚○○？）他在現場是跑掉了，他打得最狠，我對他
    印象很深，因為當天他的臉頰貼了一塊白色的紗布，壬○○的女友（即莊嘉琪）
    也有看到」、「（尚有何補充？）他們第一次衝突的地點，應該是八堵交流道下
    來後，在國安路、八堵路交會口處，己○○是在那地點砸壬○○的車」等語（本
    院審判筆錄）；目擊證人莊嘉琪在審理中結證稱「（九十一年十二月一日凌晨零
    時，有搭乘壬○○開的車，和乙○○及另一位女子一起到基隆？）是」、「（當
    時下高速公路後，有被人持棒球棍打車身？）有」、「（在場七位被告中，其中
    哪一位持棒球棍打車身？）沒有印象了」、「（後來在三分局旁邊，那些人被打
    ？）壬○○、乙○○」、「（在場的被告中，有哪些下手打人？）都有」、「（
    當時打人的被告中，有人臉部貼有白色的紗布？）有」、「（對方有用器械打嗎
    ？）當時很混亂，沒有注意去看」等語（本院審判筆錄）；綜合以上證人甲○○
    、莊嘉琪所言，益徵被告己○○、庚○○、癸○○、丁○○、戊○○、丙○○及
    辛○○確有如事實欄所載之先後二次與其他姓名年籍不詳之成年男子等多人基於
    共同傷害他人身體之概括犯意聯絡，分持棒球棍或徒手共同圍毆乙○○、壬○○
    之行為無訛。是被告己○○所辯「是對方先打我，我沒有招人來打人」，被告庚○○所辯「我沒有動手打人」，被告癸○○、丁○○、戊○○、丙○○及辛○○
    所辯「我們只是勸架沒有打人」等語，顯然均係卸責之詞，不足採信。本案罪證
    明確，被告七人之犯行洵堪認定，自應依法論科。
二、核被告七人所為，均係犯刑法第二百七十七條第一項之傷害罪。被告七人所為二
    次傷害乙○○、壬○○之行為，時間緊接，所犯罪名相同，顯均係出於概括之犯
    意為之，為連續犯，應各依刑法第五十六條之規定以連續傷害罪之一罪論，並加
    重其刑。公訴意旨雖未提及除被告七人外尚有多名姓名年籍不詳之成年男子參與
    圍毆告訴人二人，但查此部分業據告訴人壬○○、乙○○及證人甲○○、莊嘉琪
    供述明確，業如上述，足認確有該等不明男子參與圍毆行為，然在無證據可認定
    該等不明男子年齡之情況下，自應為被告七人有利之認定，亦即認該等不明男子
    均係成年人。被告七人與其他姓名年籍不詳之成年男子等多人，就本案犯行彼此
    間有犯意之連絡及行為之分擔，應依共同正犯論處。被告庚○○有事實欄所載之
    科刑執行情形，有台灣高等法院被告全國前案紀錄表在卷可稽，其於受有期徒刑
    之執行完畢後，五年內再犯有期徒刑以上之本罪，為累犯，應依刑法第四十七條
    規定遞予加重其刑。參酌被告己○○為本案犯行之起因，僅因不滿告訴人壬○○
    之駕駛行為，即萌生傷害犯意，糾眾圍毆告訴人壬○○、乙○○成傷，惡性重大
    ，而其與另六名被告毆人之地點在警分局旁，更在警員甲○○前來處理時仍有圍
    毆告訴人等之舉動，足見其等目無法紀，其等犯罪後均否認犯行，態度頑劣，未
    有悔意，自不宜輕縱，本院復依其等個別犯罪之動機、手段、對告訴人身體所造
    成之傷害等一切情狀，分別量處如主文所示之刑，並諭知易科罰金之折算標準，
    以示懲儆，並儆效尤。
據上論斷，應依刑事訴訟法第二百九十九條第一項前段，刑法第二百七十七條第一項
、第二十八條、第五十六條、第四十七條、第四十一條第一項前段，罰金罰鍰提高標
準條例第一條前段、第二條，判決如主文。
本案經檢察官熊南彰到庭執行職務。
中      華      民      國    九十二    年      七      月      九      日
                                  臺灣基隆地方法院刑事第三庭
                                        法  官    王  福  康
右正本證明與原本無異。
對於本件判決如有不服，應於收受送達後十日內，向本院提出上訴書狀，上訴於臺灣
高等法院，並按他造當事人之人數附具繕本。
                                        書記官    李  國  豪
中      華      民      國    九十二    年      七      月      十      日
附錄論罪法條
刑法第二百七十七條第一項：
傷害人之身體或健康者，處三年以下有期徒刑，拘役或一千元以下罰金。


司法院資訊處製作；財團法人民間司法改革基金會備份。
